臺灣宜蘭地方法院刑事判決
110年度訴字第378號
公  訴  人  臺灣宜蘭地方檢察署檢察官
被      告  林羿廣


選任辯護人  陳倉富律師
上列被告因偽造有價證券等案件，經檢察官提起公訴 （110年度
偵字第5947號），本院判決如下：
    主    文
林羿廣犯偽造有價證券罪，處有期徒刑壹年捌月。扣案之偽造本
票壹紙（票號：CH739171，面額新臺幣5萬元，發票日中華民國1
09年7月20日）沒收。
    犯罪事實
一、林羿廣於民國（下同）109年3、4月間，先取得陳正峰之國
    民身分證影本後，因有資金需求，為向他人借款周轉，竟意
    圖為自己不法所有，基於冒用身分而使用他人交付之國民身
    分證、詐欺取財暨意圖供行使之用而偽造有價證券之犯意，
    未經陳正峰之同意或授權，冒用陳正峰之名義，先於109年7
    月20日某時許，在宜蘭縣○○市○○路000巷0○0號住處，開立票
    號CH739171號、面額新臺幣(下同)5萬元、發票日為109年7月
    20日之本票1紙，並在本票上偽簽「陳正峰」之署名1枚及按
    捺指印3枚，而偽造本票1紙後，將上開本票連同陳正峰之國
    民身分證影本，在宜蘭縣宜蘭市中山路某處，交付予真實姓
    名年籍不詳、綽號「小廖」之人作為借款之擔保而行使之，
    使該人陷於錯誤，誤認係陳正峰本人欲借款，並開立上開本
    票供擔保，而將5萬元借予林羿廣，足生損害於陳正峰及票
    據流通交易之正確性。
二、案經陳正峰訴由宜蘭縣政府警察局礁溪分局報告臺灣宜蘭地
    方檢察署檢察官偵查起訴。
    理    由
一、證據能力方面：
  ㈠按刑事訴訟法第159條之5規定被告以外之人於審判外之陳述
    ，雖不符前4條之規定，而經當事人於審判程序同意作為證
    據，法院審酌該言詞陳述或書面陳述作成時之情況，認為適
    當者，亦得為證據。當事人、代理人或辯護人於法院調查證
    據時，知有第159條第1項不得為證據之情形，而未於言詞辯
    論終結前聲明異議者，視為有前項之同意，其立法意旨在於
    傳聞證據未經當事人之反對詰問予以核實，原則上先予排除
    ，惟若當事人已放棄詰問或未聲明異議，基於證據資料愈豐
    富，愈有助於真實發現之理念，且強化言詞辯論原則，法院
    自可承認該傳聞證據例外擁有證據能力。經查，檢察官、被
    告林羿廣及辯護人對本院下述所引用之供述證據未表示異議
    （見本院卷第137頁、第162頁），且迄至言詞辯論終結前亦
    均未聲明異議（見本院卷第161至166頁）本院審酌該等證據
    之取得過程並無瑕疵，與本案待證事實間復具有相當之關聯
    性，以之為本案證據尚無不當，認得為本案之證據，是依刑
    事訴訟法第159條之5之規定，均有證據能力。
  ㈡又傳聞法則乃對於被告以外之人於審判外之言詞或書面陳述
    而為之規範，本案判決以下所引用之非供述證據，無刑事訴
    訟法第159條第1項規定傳聞法則之適用，經本院於審理時依
    法踐行調查證據程序，檢察官、被告及辯護人均不爭執各該
    證據之證據能力，且與本案待證事實具有自然之關聯性，亦
    查無依法應排除其證據能力之情形，依法自得作為證據。
二、認定犯罪事實所憑之證據及理由：
    上開犯罪事實，業經被告於警詢、偵訊、本院準備程序及審
    理時坦承不諱，復經證人即告訴人陳正峰於警詢、偵訊中證
    述明確，並有告訴人陳正峰指認被告之宜蘭縣政府警察局宜
    蘭分局進士派出所指認犯罪嫌疑人紀錄表及犯罪嫌疑人指認
    表各1份、告訴人陳正峰之身分證正反面影本、本票正本及
    影本各1張、宜蘭縣警察局宜蘭分局進士派出所受理案件證
    明單、受理各類案件紀錄表各1份附卷可稽，足認被告前開
    任意性自白應與事實相符，洵堪採信。被告上開犯行，事證
    明確，應予依法論科。
三、論罪科刑：
  ㈠核被告所為，係犯刑法第201條第1項之偽造有價證券罪、第3
    39條第1項之詐欺取財罪及戶籍法第75條第3項之冒用身分而
    使用他人之國民身分證罪。
  ㈡被告在扣案本票上偽造「陳正峰」之署名及指印之行為，乃
    偽造有價證券之階段行為，不另論罪。被告偽造有價證券後
    復持以行使，其行使偽造有價證券之低度行為應為偽造有價
    證券之高度行為所吸收，亦不另論罪。
  ㈢再按刑法上一行為而觸犯數罪名之想像競合犯存在目的，在
    於避免對於同一不法要素予以過度評價，其所謂「同一行為
    」係指所實行者為完全或局部同一之行為而言。因此刑法修
    正刪除牽連犯之規定後，於修正前原認屬於方法目的或原因
    結果之不同犯罪，其間果有實行之行為完全或局部同一之情
    形，應依想像競合犯論擬（最高法院99年度台上字第5452號
    、97年度台上字第3494號刑事判決意旨參照）。查被告冒用
    告訴人陳正峰之身分偽造本票之目的，係向真實姓名年籍不
    詳、綽號「小廖」之人作為借款之擔保而行使之，使該人陷
    於錯誤，而將5萬元借予被告，則其實施偽造有價證券、冒
    用身分而使用告訴人陳正峰之國民身分證、詐欺取財等罪間
    ，存有局部同一之情形，揆諸前揭說明，為想像競合犯，應
    依刑法第55條前段規定，從一重論以偽造有價證券罪。
  ㈣被告前於105年間，因公共危險案件，經本院以105年度交簡
    字第1389號判決判處有期徒刑2月確定，於106年2月9日易科
    罰金執行完畢一節，有臺灣高等法院被告前案紀錄表1份在
    卷，然依司法院大法官會議釋字第775號解釋意旨，審酌被
    告此次所犯後罪，與前案所為之罪，罪質不同，被告所為固
    形式上構成刑法第47條「累犯」要件，惟法律效果上實無加
    重其刑之必要，爰不加重其刑，附此敘明。　
　㈤辯護人請求就被告所為偽造有價證券罪，依刑法第59條之規
    定酌減其刑等語。按刑法第59條規定犯罪之情狀可憫恕者，
    得酌量減輕其刑，其所謂「犯罪之情狀」，與同法第57條規
    定科刑時應審酌之一切情狀，並非有截然不同之領域，於裁
    判上酌減其刑時，應就犯罪一切情狀（包括第57條所列舉之
    10款事項），予以全盤考量，審酌其犯罪有無可憫恕之事由
    （即有無特殊之原因與環境，在客觀上足以引起一般同情，
    以及宣告法定低度刑，是否猶嫌過重等等），以為判斷（最
    高法院80年度台覆字第39號判決意旨參照）。而刑法偽造有
    價證券罪之法定刑為3年以上10年以下有期徒刑，然同為偽
    造有價證券之人，原因動機不一，主觀惡性、手段情節、所
    生實害等犯罪情狀亦未必盡同，或有為滿足個人私慾，大量
    偽造有價證券以之販賣或詐欺而擾亂金融秩序之經濟犯罪，
    或僅係因一時財務週轉不靈，供作調借現金或借款之收據憑
    證之用，是行為人犯偽造有價證券罪所造成危害社會之程度
    ，自因個案而異，然法律科處此類犯罪，所設法定最低本
    刑則屬相同，殊難謂為非重。查被告冒用告訴人陳正峰之名
    義簽發本票交予真實姓名年籍不詳、綽號「小廖」之人係為
    作為借款之擔保，而為本件偽造有價證券犯行，其所為固應
    非難，然其偽造之本票張數僅1張，金額僅為5萬元，且本票
    之流通性及價值遠不如銀行支票，其所為犯行之惡性，與一
    般智慧型經濟罪犯，藉販賣大量偽造有價證券牟利，或以偽
    造之有價證券作為詐財工具，使無辜者受害，而嚴重擾亂金
    融秩序及交易秩序，尚屬有間，堪認被告僅因一時失慮，鑄
    下此部分犯行，犯後業將其以告訴人陳正峰名義向「小廖」
    所借款項全部償還並取回本票，並賠償告訴人陳正峰3萬6千
    元，並獲得告訴人陳正峰之宥恕，有其呈報之本票正本及和
    解書各1紙在卷可稽(見本院卷第173至176頁) ，堪認被告已
    試圖彌補其所造成之損害，倘不論被告所犯情節之輕重，一
    律論處本罪之法定本刑，顯未符罪刑相當及比例原則，是就
    本件犯罪情節觀之，自屬法重而情輕，在客觀上當足以引起
    一般人之同情，縱給予宣告法定最低刑度，猶嫌過重，爰依
    刑法第59條之規定，就其所犯偽造有價證券罪酌減其刑。
  ㈥爰以行為人之責任為基礎，審酌被告正值青年，不思循正當
    途徑賺取財物，冒用告訴人陳正峰之身分，偽造本票及行使
    之顯係缺乏對於他人財產權尊重之觀念，同時危害金融交易
    秩序，法治觀念偏差，所為實不足取，惟考量被告犯後坦承
    犯行，且已與告訴人陳正峰達成和解，並賠償3萬6千元（見
    本院卷第175頁），有和解書1紙在卷可佐；且被告業已將其
    以告訴人陳正峰名義向「小廖」所借款項全部償還並取回本
    票並呈報本院附卷等情，有本票1張附卷可參，犯後態度尚
    佳，復考量其犯罪之動機、目的、犯罪手段、偽造本票之金
    額及張數、詐取財物之價值及金額，兼衡其於審理時自陳大
    專畢業、目前從事鐵工、離婚、有1個小孩由其照顧(見本院
    卷第165頁）等一切情狀，量處如主文所示之刑。
  ㈦辯護人固請求對被告為緩刑之宣告云云，然被告前因公共危
    險案件，經本院以105年度交簡字第1389號判決判處有期徒
    刑2月確定，於106年2月9日易科罰金執行完畢，有臺灣高等
    法院被告前案紀錄表1份附卷可參，而本案被告係於前揭案
    件執行完畢後5年內再犯本件犯行，依法自不得為緩刑之宣
    告，附此敘明。 
四、沒收部分
  ㈠按偽造之有價證券，不問屬於犯人與否，沒收之，刑法第  2
    05條定有明文。查被告供本案犯罪所用之偽造有價證券，已
    由被告於審理程序提出交本院扣案，應依刑法第205條規定
    ，於偽造有價證券罪名項下諭知沒收。至該偽造之本票上雖
    有偽造之「陳正峰」署名及指印3枚，惟該等偽造之署名及
    指印均已包含於上開本票內一併沒收，自毋庸依刑法第219
    條規定重為沒收之諭知。
  ㈡按犯罪所得，屬於犯罪行為人者，沒收之。但有特別規定者
    ，依其規定；前二項之沒收，於全部或一部不能沒收或不宜
    執行沒收時，追徵其價額；犯罪所得已實際合法發還被害人
    者，不予宣告沒收或追徵，刑法第38條之1第1項、第3項、
    第5項，分別定有明文。查被告冒用告訴人陳正峰名義向「
    小廖」所借款項5萬元業已全部償還並取回本票並呈報本院
    附卷，且被告已與告訴人陳正峰達成和解，賠償3萬6千元，
    業如前述，如再予宣告沒收，恐有過苛之虞，此部分犯罪所
    得爰不予宣告沒收。
據上論斷，應依刑事訴訟法第299條第1項前段，戶籍法第75條第
3項後段，刑法第11條前段、第201條第1項、第339條第1項、第5
5條、第59條、第205條、第219條、第38條之1第1項、第3項，刑
法施行法第1條之1，判決如主文。
本案經檢察官曾尚琳起訴，檢察官張學翰到庭執行職務。
中　　華　　民　　國　　111 　年　　6 　　月　　16　　日
            刑事第五庭    審判長法  官  陳嘉年
                                法  官  李蕙伶
                                法  官  陳嘉瑜
以上正本證明與原本無異。
如不服本判決應於收受判決後20日內向本院提出上訴書狀，並應
敘述具體理由；其未敘述上訴理由者，應於上訴期間屆滿後20日
內向本院補提理由書（均須按他造當事人之人數附繕本）「切勿
逕送上級法院」。
告訴人或被害人如不服判決，應備理由具狀向檢察官請求上訴，
上訴期間之計算，以檢察官收受判決正本之日起算。
中　　華　　民　　國　　111 　年　　6 　　月　　16　　日
                                書記官  蕭欣怡
附錄論罪科刑法條
中華民國刑法第201條
意圖供行使之用，而偽造、變造公債票、公司股票或其他有價證
券者，處 3 年以上 10 年以下有期徒刑，得併科 9 萬元以下罰
金。
行使偽造、變造之公債票、公司股票或其他有價證券，或意圖供
行使之用而收集或交付於人者，處 1 年以上 7 年以下有期徒刑
，得併科 9 萬元以下罰金。
中華民國刑法第216條
行使第210 條至第215 條之文書者，依偽造、變造文書或登載不
實事項或使登載不實事項之規定處斷。
中華民國刑法第210條
偽造、變造私文書，足以生損害於公眾或他人者，處5 年以下有
期徒刑。
中華民國刑法第339條
意圖為自己或第三人不法之所有，以詐術使人將本人或第三人之
物交付者，處 5 年以下有期徒刑、拘役或科或併科 50 萬元以
下罰金。
以前項方法得財產上不法之利益或使第三人得之者，亦同。
前二項之未遂犯罰之。
戶籍法第75條
意圖供冒用身分使用，而偽造、變造國民身分證，足以生損害於
公眾或他人者，處5 年以下有期徒刑、拘役或科或併科新臺幣50
萬元以下罰金。
行使前項偽造、變造之國民身分證者，亦同。
將國民身分證交付他人，以供冒名使用，或冒用身分而使用他人
交付或遺失之國民身分證，足以生損害於公眾或他人者，處3 年
以下有期徒刑、拘役或科或併科新臺幣30萬元以下罰金。